【裁判字號】    89,易,355
【裁判日期】    890628
【裁判案由】    偽造文書
【裁判全文】
臺灣臺中地方法院刑事判決                          八十九年度易字第三五五號
    公  訴  人  臺灣台中地方法院檢察署檢察官
    被      告  乙○○
右列被告因偽造文書案件，經檢察官提起公訴（八十八年度偵字第一三二七一號、第
一四二二一號），本院判決如左：
    主      文
乙○○行使偽造私文書，足以生損害於公眾及他人，處有期徒刑月。緩刑貳年。
於內政部警政署入出境管理局入境申請書上旅客簽名欄中偽造之「PHOJANAT  SAE
GUAY」署押壹枚，沒收之。
    事      實
一、乙○○原係居住在泰緬邊境之我國國軍後裔，未取得我國國民身分證件，亦無泰
    國公民身份，於民國七十年間，向姓名不詳之人購得與其個人身分不符之以泰國
    人人頭（PHOJANAT  SAE GUAY）及其個人相片申辦，經泰國公務員核發不實之泰
    國護照，乃於七十七年九月十七日（起訴書誤載為十二月十七日），持該護照在
    桃園縣中正國際機場入境，在內政部警政署入出境管理局入境申請書上旅客簽名
    欄內偽造「PHOJANAT  SAE GUAY」英文姓名之簽名，而偽造入境申請書之私文書
    ，並持上開偽造之入境申請書交中正國際機場內負責證照查驗之公務員，辦理入
    境手續，足以生損害於被冒名人及內政部警政署入出境管理局管理外國人出境資
    料之正確性；乙○○入境後，於七十八年一月七日與甲○○結婚，仍持上開護照
    向台中縣新社鄉戶政事務所辦理結婚登記，使該管公務員將其申報之不實之泰國
    人身分資料登載於其職務上所當之戶籍謄本公文書上（以上使公務員登載不實文
    書之行為已罹於追訴權時效），復基於行使使公務員登載不實文書之概括犯意，
    於八十二年十一月十七日，持上述內容不實之泰國護照及戶籍謄本，向台中縣警
    察局東勢分局申辦居留證，使該管承辦公務員將其申報之不實泰國人身分資料，
    登載於外國人居留資料之公文書上，並據以核發居留證，乙○○並持用該不實之
    外僑居留證，居留台灣至今，足以生損害於被冒名人及警政機關管理外國人居留
    資料之正確性。嗣於八十八年五月二十八日，乙○○主動向臺灣台中地方法院檢
    察署自首，進而接受本件裁判。
二、案經乙○○向臺灣台中地方法院檢察署自首後，由臺灣臺中地方法院檢察署檢察
    官偵查起訴。
    理      由
一、訊據被告乙○○對於右揭事實坦承不諱，並有該偽造護照影本一份、結婚證書影
    本一份、戶籍謄本一份、中華民國居留許可證影本一份、中華民國外僑居留證影
    本一份附於偵查卷可稽，而被告係於七十七年九月十七日入境台灣，並於八十二
    年十一月十七日向台中縣東勢分局申請外僑居留證，亦有內政部警政署入出境管
    理局八十九年五月十二日（八九）境信昌字第二七五八一號函附旅客入出境紀錄
    表一份、台中縣警察局八十九年五月十六日（八九）中縣警外字第三Ｏ六五五號
    附於本院卷可稽。查被告（行使）偽造入境申請書，及使台中縣警察局東勢分局
    辦理外僑居留證核發之人員，將被告之不實身分資料登載於所掌之公文書，均足
    以生損害於被冒名人及主管機關對於所掌職務管理之正確性。被告之自白核與事
    實相符，事證明確，其犯行洵堪認定。
二、核被告所為，係犯刑法第二百十六條、第二百十條之行使偽造私文書罪及第二百
    十六條、第二百十四條之行使使公務員登載不實文書罪。被告於入境申請書上偽
    造「PHOJANAT  SAE GUAY」英文署押之低度行為，為其偽造私文書之部分行為；
    及其偽造私文書之低度行為，為其行使偽造私文書之高度行為吸收；暨使公務員
    登載不實文書之低度行為，為其行使使公務員登載不實文書之高度行為所吸收，
    均不另論罪。被告先後二次行使使公務員登載不實文書之犯行，時間緊接，犯罪
    構成要件相同，顯係基於概括之犯意而為，應依連續犯之規定論以一罪，並依法
    加重其刑。所犯行使偽造私文書罪與連續行使使公務員登載不實文書罪之間，有
    方法、結果之牽連關係，應依刑法第五十五條之規定從一重之行使偽造私文書罪
    處斷。被告偽造入境申請書私文書復持以行使之行為，及行使使公務員登載不實
    戶籍謄本之行為，雖未據公訴人起訴，惟與已起訴其所犯前開有罪部分有裁判上
    一罪之關係，為起訴效力所及，本院自得一併加以審理。被告對於上述未被發覺
    之犯罪向有偵查權限之臺灣台中地方法院檢察署自首進而接受本件裁判，有自首
    書狀附於偵查卷可按，爰依刑法第六十二條前段之規定減輕其刑。爰審酌被告係
    泰緬邊境地區我國軍後裔，無中華民國身分證，亦無泰國國籍，為無國籍人士，
    乃不得已持用內容不實之泰國護照入境中華民國，並辦理外僑居留證，其情尚屬
    可憫，且被告犯後坦承犯行，態度良好等一切情狀，量處如主文所示之刑。查被
    告行使使公務員登載不實文書犯行之時間在七十九年十月三十一日以後，本件不
    得依中華民國八十年罪犯減刑條例減刑，併此說明。末查被告前未曾受有期徒刑
    以上刑之宣告，有臺灣高等法院被告全國前案紀錄表一份附於本院卷可稽，其因
    一時失慮偶罹刑典，經此刑之宣告，應知警惕而無再犯之虞，本院認以暫不執行
    其刑為適當，併予宣告緩刑二年，用勵自新。被告於內政部警政署入出境管理局
    入境申請書上旅客簽名欄中偽造之「PHOJANAT  SAE GUAY」署押一枚，不問屬於
    犯人與否，應依刑法第二百十九條之規定宣告沒收。又被告所持內容不實之泰國
    護照業已滅失，此據被告於本院審理時供明在卷，爰不予宣告沒收。
三、公訴意旨認被告乙○○係持「偽造」護照入境云云，惟查閱本案全部卷證，尚無
    積極證據證明該護照係偽造或變造者，依公訴人起訴檢送之證據資料及參以被告
    既能持該護照通過查驗入境，應認該護照係以泰國人頭申請，使泰國公務員登載
    不實而核發之護照，尚難認係偽造或變造者。又被告於七十七年九月十七日持偽
    造之入境申請書辦理入境手續，使該管公務員依此申請書將該不實之泰國人資料
    登載於其職務上所當之公文書，及被告於七十八年一月七日與甲○○結婚，仍持
    上開護照向台中縣新社鄉戶政事務所辦理結婚登記，使該管公務員將其申報之不
    實泰國人身分資料，登載於其職務上所掌之戶籍謄本公文書，均係屬刑法第二百
    十四條之使公務員登載不實文書之行為，惟該罪之最重本刑為三年，依刑法第八
    十條第一項第二款規定，其追訴權時效為十年，而本件偵查開始之時間為八十八
    年五月二十八日，上開行為之追訴權時效均已消滅（以上部分均未據公訴人起訴
    論告），併此敘明。
據上論斷，應依刑事訴訟法第二百九十九條第一項前段、刑法第二百十六條、第二百
十條、第二百十四條、第五十五條、第六十二條前段、第七十四條第一款、第二百十
九條、罰金罰鍰提高標準條例第一條前段，判決如主文。
本案經檢察官陳松吉到庭執行職務。
中      華      民      國    八十九    年      六      月    二十八    日
                                      臺灣臺中地方法院刑事第七庭
                                          法  官  簡  源  希
右正本證明與原本無異。
如不服本判決，應於判決送達後十日內向本院提出上訴狀，上訴於臺灣高等法院臺中
分院( 須附繕本 )。
                                          書記官
中      華      民      國    八十九    年      六      月    二十八    日
附錄本案論罪科刑法條全文
刑法第二百十六條：行使第二百十條至第二百十五條之文書者，依偽造、變造文書或
                  登載不實事項或使登載不實事項之規定處斷。
刑法第二百十條：偽造、變造私文書，足以生損害於公眾或他人者，處五年以下有期
                徒刑。
刑法第二百十四條：明知為不實之事項，而使公務員登載於職務上所掌之公文書，足
                  以生損害於公眾或他人者，處三年以下有期徒刑、拘役或五百元
                  以下罰金。                       ９


司法院資訊處製作；財團法人民間司法改革基金會備份。
